---
title: Estadística
subtitle: "Actividad 1 - Iniciando con R"
author: "Alondra Rubi Jimenez Ramos"
date: "6 de Septiembre de 2023"
output: 
    prettydoc::html_pretty:
      theme: leonids
      highlight: vignette
---

```{r setup, include=FALSE}
knitr::opts_chunk$set(echo = TRUE)
```

## Descripción

La siguiente tarea tiene como objetivo reforzar los conceptos de programación en lenguaje `R` que se discutieron en las sesiones pasadas. 

### Vectores atómicos

En `R`, los vectores atómicos se pueden generar mediante diversos comandos, e.g., `x <- c("a","char","nuevo")` representa un vector de carácteres. Basado en lo anterior cree vectores con las siguientes características:

+ Un vector que represente $\{2^i\}_{i=1}^{20}$
```{r ejemplo1}
i <- 1:20
2^i
```

+ Un vector que represente $\{2n+1\}_{n=4}^{13}$
```{r ejemplo2}
n <- 4:13
2*n+1
```
+ Un vector que represente $\{2n+1\}_{n=4}^{13} \cap \{2^i\}_{i=1}^{20}$
```{r ejemplo3}
n1 <- 4:13
v1 <- 2^i
i <- 1:20
v2 <- 2^i
vector_interseccion <- intersect(v1, v2)
vector_interseccion
```

+ Un vector que represente $\{\sin(2*\pi t)\}_{t=1}^5$
```{r ejemplo4}
t <- 1:5
sin(2 * pi * t)
```
+ Un vector de $10$ números aleatorios con distribución uniforme (apóyese del comando `runif()`).
```{r ejemplo5}
vector_aleatorio <- runif(10)
vector_aleatorio
```

+ Un vector con las primeras 15 letras del abecedario en mayúsculas.
```{r ejemplo6}
letras <- LETTERS[1:15]
letras
```

Supóngamos ahora que se intentan generar los siguientes vectores atómicos:

```{r, echo=T}
x1 <- c("1","2",2+3i,5+41)
x2 <- log(c(T,T,T,T,F))
x3 <- !(c(1,3,4,12,12.1,99,100))
x4 <- c(1,2,3)<"a"
x5 <- 1:10
```

?De qué tipo es cada una de ellas? Liste el tipo de cada una de ellas.

<span style= "color:green; font-weight:bold">1. x1 <- c("1","2",2+3i,5+41) :</span>

En este caso, R creará un vector de tipo character porque al menos uno de los elementos es un carácter (las comillas alrededor de "1" y "2"). Los números complejos (como 2+3i y 5+41) se convertirán automáticamente en caracteres. El vector x1 contendrá elementos de tipo character.

<span style= "color:green; font-weight:bold">2. x2 <- log(c(T,T,T,T,F)) :</span>

R intentará calcular el logaritmo natural de cada elemento del vector. Dado que log es una función matemática que no está definida para valores booleanos (T/F), obtendrás un mensaje de advertencia y valores NA (Not Available) en el resultado. x2 será un vector con valores NA.

<span style= "color:green; font-weight:bold">3. x3 <- !(c(1,3,4,12,12.1,99,100)) :</span>

En este caso, R intentará negar cada elemento del vector. El resultado será un vector lógico (logical) en el que cada elemento representará si el elemento correspondiente en el vector original es falso (FALSE) o verdadero (TRUE) después de aplicar la negación. El vector x3 contendrá elementos lógicos.

<span style= "color:green; font-weight:bold">4. x4 <- c(1,2,3)<"a" :</span>

R intentará realizar una comparación elemento por elemento entre el vector numérico c(1,2,3) y el carácter "a". Esto generará un vector lógico que indicará si cada elemento del vector es menor que "a". Sin embargo, dado que "a" es un carácter y no se puede comparar directamente con números, R generará valores NA para los elementos del vector x4. x4 será un vector con valores NA.

<span style= "color:green; font-weight:bold">5. x5 <- 1:10 :</span>

En este caso, se crea un vector numérico que contiene los números enteros del 1 al 10. x5 será un vector numérico.

### Matrices

En el siguiente ejercicio se crearán las siguientes matrices:
 
+ Una matriz de $2\times3$ con carácteres (de cualquier tipo).

```{r ejemplo7}
matriz_caracteres <- matrix(c("a", "b", "c", "d", "e", "f"), nrow = 2, ncol = 3, byrow = TRUE)
print(matriz_caracteres)

```

+ Una matriz de $4\times4$ cuyos elementos son sólo la letra `"a"`.

```{r ejemplo8}
matriz_a <- matrix(rep("a", 16), nrow = 4, ncol = 4)
print(matriz_a)

```

+ Una matriz de $5\times5$ cuyos elementos son las letras minúsculas.

```{r ejemplo9}
alfabeto_minusc = letters[1:25]
matriz_minusc <- matrix(alfabeto_minusc, nrow = 5, ncol = 5)
print(matriz_minusc)

```

+ Una matriz de $2\times2$ cuyos elementos son valores complejos.

```{r ejemplo10}
matriz_complej <- matrix(c(2 + 3i, -1 + 4i, 0 - 2i, 5 - 6i), nrow = 2, ncol = 2)
print(matriz_complej)

```

Una matriz se puede generar igual mediante otros dos comandos ?Cuáles son?

Aparte de el comando matrix() se pueden usar:

1. array(): Aunque el comando array() se utiliza principalmente para crear matrices multidimensionales (arreglos), también se puede usar para crear matrices bidimensionales (matrices) especificando el número de filas y columnas. 
Aquí tienes un ejemplo:

```{r ejemplo11}
matriz_array <- array(c(1, 2, 3, 4, 5, 6), dim = c(2, 3))
print(matriz_array)

```
2. cbind(): Se usa para combinar vectores en columnas, y si combinas varios vectores de la misma longitud, obtendrás una matriz. 
Aquí tienes un ejemplo:

```{r ejemplo12}
vector1 <- c(1, 2)
vector2 <- c(3, 4)
vector3 <- c(5, 6)
matriz_cbind <- cbind(vector1, vector2, vector3)
print(matriz_cbind)

```

### Listas 

Una lista es una generalización tanto de un vector atómico como de un `data.frame`. Los elementos de un vector atómico pueden ser de cualquier tipo. Supongamos que tenemos un lista dada por

```{r, eval=FALSE}
x <- list(1,"a",2+3i,T,F,1L)
```

- ?Qué sucede si a la lista `x` le aplico `dim(x) <- c(2,3)`?

Si intentas aplicar la función dim(x) <- c(2,3) a la lista x en R, obtendrás un error porque la función dim() se utiliza comúnmente para definir las dimensiones de matrices o arreglos, pero no es aplicable a listas. Las listas en R no tienen dimensiones en el sentido que tienen las matrices o los arreglos multidimensionales.

Para crear una matriz con los elementos de la lista x, primero debes convertir la lista en un vector atómico y luego organizarlo en una matriz. Puedes hacerlo de la siguiente manera:

```{r}
x <- list(1,"a",2+3i,T,F,1L)
x_vector <- unlist(x)  # Convierte la lista en un vector atómico
x_matrix <- matrix(x_vector, nrow = 2, byrow = TRUE)  # Crea una matriz 2x3

```
- ?Cómo podrá llamar a ese nuevo objeto?

Ahora, con respecto a cómo llamar a ese nuevo objeto (x_matrix), simplemente puedes usar ese nombre para acceder a la matriz y realizar operaciones en ella, como se mencionó en mi respuesta anterior.

- ?Qué sucede si `c(list("a"), 2+3i)`? ?De qué tipo es el resultado?
 
Si ejecutas c(list("a"), 2+3i), obtendrás una nueva lista que contiene dos elementos:

1.El primer elemento es la lista original list("a").

2.El segundo elemento es el número complejo 2+3i.

El resultado es una lista que contiene dos elementos de diferentes tipos. Puedes verificar los tipos de datos de los elementos utilizando la función class():

```{r}
result <- c(list("a"), 2+3i)
class(result)
# Devolverá: "list"

```
La lista resultante es de tipo "list" y contiene dos elementos, uno de tipo "list" y otro de tipo "complex".

### Gráficos

El comando `plot` me permite graficar dos vectores de igual longtitud. El comando `par(mfrow=c(2,2))` divide el espacio de graficación en dos filas y dos columnas con lo cual yo graficar 4 gráficos sobre la misma figura. 
Por otro lado el comando `write(path)` permite escribir un archivo en la dirección dada por `path`, por ejemplo:

```{r eval=FALSE}
x <-rnorm(20)   # Variables aleatorias con media 0 y sd 1
write(x,"archivo.txt", "\n")
```
Crea un archivo llamado `archivo.txt` en el directorio de trabajo. De igual forma `R` permite graficar en otro **dispositivo**. Por ejemplo, podemos graficar en un dispositivo PDF y después guardar el archivo en el directorio de trabajo mediante el siguiente comando:

```{r eval=FALSE}
pdf("julio.pdf")            # Creamos el PDF
plot(rnorm(30),type = "l")  # Graficamos en el dispositivo
dev.off()                   # Finalmente cerramos el PDF

```

Con base en lo anterior se requiere que el estudiante genere 40 archivos llamados con valores aleatorios del tipo uniforme (creados mediante `runif()`) y cree los archivos `txt` y `pdf` que contienen sus valores y sus gráficos.

```{r}
for(i in 1:40){
  x <- runif(1000)
  write(x, paste("Archivo", i, ".txt", sep = ""), sep = "\n")
  pdf(paste("archivo", i, ".pdf", sep = ""))
  plot(x, type = "l", main = "Numeros Aleatorios", col = "gray40", ylim = c(0, 2))
  dev.off()
}

```

El trabajo se tiene que entregar el miércoles 13 de Septiembre.

## Referencias adicionales

- Puede consultar cualquier libro de R.
- Se puede consultar las presentaciones previas.
